【裁判字號】    99,審易,4265
【裁判日期】    991112
【裁判案由】    詐欺
【裁判全文】
臺灣高雄地方法院刑事判決            99年度審易字第4265號
公  訴  人  臺灣高雄地方法院檢察署檢察官
被      告  丙○○
上列被告因詐欺案件，經檢察官提起公訴（99年度偵字第20948
號），本院合議庭裁定由受命法官獨任進行簡式審判程式，判決
如下：
    主    文
丙○○幫助犯詐欺取財罪，處有期徒刑陸月，如易科罰金，以新
臺幣壹仟元折算壹日。
    事    實
一、丙○○前於民國96年至97年間因與胡記富等人共組兩岸詐欺
    集團，經臺灣高等法院高雄分院98年度上訴字第144 號判決
    應執行有期徒刑4 年（現執行中），猶不知悔改，明知提供
    己有金融帳戶之存簿、金融卡、密碼，有遭他人利用作為詐
    騙工具之可能，仍基於幫助詐欺取財之故意，於民國98年4
    月30日至同年9 月7 日間某日，在高雄市某處，將其向彰化
    商業銀行大順分行申設帳戶（帳號：00000000000000）之存
    簿、金融卡、密碼，交付予不詳詐騙集團成員，以此方式幫
    助該詐騙集團為詐欺取財犯行時，方便取得贓款及掩飾犯行
    不易遭人查緝。而該詐騙集團成員於取得丙○○前開帳戶資
    料後，旋即基於詐欺取財之犯意聯絡，(一)於98年9 月7 日上
    午以丁○○（由本院另行審結）申租之0000000000號電話聯
    絡乙○○，假冒係其友人「秀美」並佯裝需款購屋，要求乙○○匯款云云，致乙○○因電話聲音與其友人相似，誤信係
    友人來電商借款項，乃陷於錯誤，依該集團成員之指示匯款
    新臺幣（下同）17萬元至丙○○上開帳戶內。(二)又於98 年9
    月7 日上午11時許以電話聯絡甲○○○，假冒係其同學「寶
    秀」並佯稱需款購買股票，要求甲○○○匯款云云，致甲○○○因電話聲音與其同學相似，誤信係同學來電商借款項，
    乃陷於錯誤，依該集團成員之指示匯款3 萬元至丙○○上開
    帳戶內。嗣乙○○、甲○○○發覺受騙而報警處理，經警循
    線查悉上情。
二、案經高雄市政府警察局苓雅分局報告臺灣高雄地方法院檢察
    署檢察官偵查起訴。
    理  由
壹、程序方面：
    本件被告丙○○所犯係死刑、無期徒刑、最輕本刑為3 年以
    上有期徒刑以外之罪，其於審判程序中就被訴事實為有罪之
    陳述，經告知簡式審判程序之旨，並聽取公訴人及被告之意
    見後，本院依刑事訴訟法第273 條之1 第1 項之規定，裁定
    由受命法官獨任進行簡式審判程序。
貳、實體方面：
一、認定犯罪事實所憑之證據及理由
  (一)上開犯罪事實，業據被告丙○○於本院準備程序中坦承不諱
    ；又被害人乙○○、甲○○○遭詐騙因而匯款至被告前開帳
    戶之經過，亦經證人乙○○、甲○○○證述明確，此外，並
    有郵政跨行匯款申請書、聯邦銀行自動櫃員機交易明細表、
    彰化商業銀行大順分行98年9 月29日彰大順字第09802352號
    函及附件被告帳戶資料卡、存摺存款帳號資料及交易明細查
    詢單等件附卷可佐（見警卷第10頁～第11頁、第13頁～第17
    頁），足認被告自白應與事實相符，堪可採信。
  (二)次按刑法上之故意，可分為直接故意與不確定故意，所謂「
    不確定故意」，係指行為人對於構成犯罪之事實，預見其發
    生而其發生並不違背其本意者，刑法第13條第2 項定有明文
    。又按幫助犯之成立以行為人主觀上認識被幫助者正欲從事
    犯罪或係正在從事犯罪，即具有幫助故意，並不以行為人確
    知被幫助者係犯何罪名為必要。本件被告丙○○自96年間起
    即加入胡記富為首之兩岸詐騙集團，並受胡記富指揮負責收
    購人頭帳戶，此均經臺灣高等法院高雄分院98年度上訴字第
    144 號判決認定明確，有判決書1 份附卷可參（見本院卷第
    21頁～第51頁），其對於他人向其收取金融帳戶存簿、金融
    卡、密碼係欲從事犯罪取得贓款及掩飾犯行不易遭人查緝一
    事當亦知情，是其交付本件金融帳戶資料之行為，基於本身
    犯罪經驗之認知，堪認已超越預見犯罪事實之發生而其發生
    不違背其本意之間接故意程度，而係本於幫助他人犯罪之直
    接故意，是起訴意旨認其係基於幫助詐欺之不確定故意，尚
    屬有誤，應予更正，附此敘明。
  (三)綜上，本件事證已臻明確，被告丙○○幫助詐欺犯行堪以認
    定，應予依法論科。
二、論罪科刑：
    按刑法上之幫助犯，係對於犯罪與正犯有共同之認識，而以
    幫助之意思，對於正犯資以助力，而未參與實施犯罪之行為
    者而言。是以，如未參與實施犯罪構成要件之行為，且係出
    於幫助之意思提供助力，即屬幫助犯，而非共同正犯。被告
    將上開銀行帳戶之存簿、金融卡、密碼，提供予不詳人士使
    用，使詐騙集團得基於詐欺取財之犯意，向乙○○、甲○○○詐取財物，固如上述，惟被告單純提供帳戶資料供人使用
    之行為，並不等同於向被害人施以欺罔之詐術行為，且亦無
    證據證明被告有參與詐欺取財犯行之構成要件行為，參照前
    述說明，自應論以幫助犯，而非共同正犯，是核被告丙○○
    所為，係犯刑法第30條第1 項前段、第339 條第1 項之幫助
    詐欺取財罪，爰依刑法第30條第2 項之規定，按正犯之刑減
    輕之。又被告以此提供彰化商業銀行大順分行帳戶資料之事
    實上一幫助行為，供詐騙集團聯絡、詐騙被害人之用，並使
    被害人乙○○、甲○○○陷於錯誤，分別匯款至詐騙集團所
    提供之上開帳戶中而受有損害，係以一行為同時觸犯數幫助
    詐欺取財罪，侵害不同被害人之財產法益，為同種想像競合
    犯，應依刑法第55條規定，僅論以一幫助詐欺取財罪。爰審
    酌被告前已因參與兩岸詐騙集團為警查獲，竟不思悔改，復
    提供彰化商業銀行大順分行帳戶資料供他人非法使用，助長
    詐騙集團遂行犯罪，造成犯罪偵查困難，致使此類犯罪手法
    層出不窮，嚴重危害交易秩序與社會治安，並造成被害人乙○○17萬元、甲○○○3 萬元之財產損害，兼衡其犯罪之動
    機、方法，及於本院審理中坦承犯行之犯後態度等一切情狀
    ，量處如主文所示之刑，並諭知易科罰金之折算標準，以資
    儆懲。
據上論斷，應依刑事訴訟法第299 條第1 項前段、第273 條之1
第1 項、第284 條之1 ，刑法第339 條第1 項、第30條、第55條
、第41條第1 項前段，刑法施行法第1 條之1 第1 項、第2 項前
段，判決如主文。
本案經檢察官李怡增到庭執行職務。
中    華    民    國    99    年    11    月    12    日
                  刑事第十庭    法  官  王  琁
以上正本證明與原本無異。
如不服本判決應於收受本判決後10日內向本院提出上訴書狀，並
應敘述具體理由，如未敘述上訴理由者，應於上訴期間屆滿後20
日內補提理由書狀於本院（均須按他造當事人之人數附繕本）「
切勿逕送上級法院」。
中    華    民    國    99    年    11    月    12    日
                                書記官  王淑娟

司法院資訊處製作；財團法人民間司法改革基金會備份。
